【裁判字號】    98,訴,2172
【裁判日期】    980722
【裁判案由】    殺人未遂等
【裁判全文】
臺灣臺中地方法院刑事判決              98年度訴字第2172號
公  訴  人  臺灣臺中地方法院檢察署檢察官
被      告  丙○○
                    現羈押臺灣臺中看守所
指定辯護人  本院公設辯護人  戴遐齡
上列被告因殺人未遂等案件，經檢察官提起公訴（98年度偵字第
12597號），本院判決如下：
    主    文
丙○○殺人，未遂，累犯，處有期徒刑伍年貳月。扣案水果刀貳
把，沒收。又對於公務員依法執行職務時，當場侮辱，累犯，處
拘役伍拾日，如易科罰金，以新台幣壹仟元折算壹日。
被訴公然侮辱部分，公訴不受理。
    犯罪事實
一、丙○○前因妨害自由案件，經本院於民國96年6月13日，以
    96年度中簡字第1251號判處有期徒刑3月確定，甫於96年12
    月23日執行完畢。丙○○平日即有飲酒之習慣，又時常無故
    隨身攜帶非屬管制刀械之水果刀。其於98年5月15日15時45
    分許，酒後騎乘機車行經臺中巿西屯區3段宏福五巷18號路
    旁，因不勝酒力，跌倒在地，適丁○○於返家見狀，上前查
    看並表示提供協助之意，但丙○○不知為何，一直招手示意
    丁○○上前，丁○○因認丙○○已飲酒，狀況難料，即表明
    可代為電招救護或報警，在詎丙○○約5公尺處時，就執意
    不肯再靠近丙○○，豈料丁○○此舉引來丙○○不滿，丙○○竟在酒力助勢下，先基於公然侮辱之犯意，口出「少年你
    很囂張，幹你娘，你爸給你死」（台語發音），侮辱丁○○
    （公然侮辱部分業據撤回），丁○○因此認丙○○酒後不可
    理喻，轉身即往住處管理室走去，當蕭宇仁行至2人已拉開
    距離約15公尺遠時，丙○○一手置於背後，突起身追趕，丁○○警覺，質問「你背後拿什麼東西」，此時，丙○○竟又
    基於殺人之犯意，雙手分別自後腰際，各取出1把刀柄約15
    公分、前端尖銳之單鋒水果刀，口出「給你死」（台語發音
    ）一語，衝上丁○○之住處管理室前階梯，朝丁○○之腹部
    刺去，幸丁○○反應及時，轉身閃躲，並乘勢以左手捉住丙○○之右手，再將丙○○推倒，並立即上前以腳踢落丙○○
    手中之水果刀，併丙○○倒地時已掉落在地之水果刀，一起
    奪下，始幸免難。適丙○○示意住處管理員報警時，有巡邏
    員警經過，始查獲上情，並扣得水果刀2把。但當巡邏員警
    乙○○欲上前逮捕時，丙○○又乘酒力，竟基於不法之犯意
    ，對執行警察職務之乙○○口出「幹你娘雞巴」（台語發音
    ）等侮辱之語。
二、案經丁○○告訴及臺中巿警察局第六分局報請臺灣臺中地方
    法院檢察署檢察官偵查起訴。
    理    由
甲、有罪部分：
  一、訊據被告丙○○對於上揭侮辱公務員部分坦承不諱，且經
      證人乙○○到庭結證屬實，復有職務報告書1份附卷可佐
      。對於殺人未遂部分，就其持刀朝向被害人丁○○之腹部
      刺去坦承不諱，惟辯稱伊與被害人不認識，伊不可能要殺
      害被害人，因以持荒為業，獲悉其二姐乳癌消息及經濟困
      窘，內心沮喪才喝酒誤事，伊無殺人之犯意等語。惟查上
      揭殺人未遂之犯罪事實，業證人丁○○於偵查中結證屬實
      ，於本院審理時亦詰證稱：「我看見被告躺在路旁，我以
      為發生事故，又見到小貨車離開，我問被告是否需要幫忙
      ，被告的回答雞同鴨講…我轉身要回家，就在我要上管理
      室階梯時，被告突然由後方追過來，從後背取出一把刀，
      衝上階梯朝我腹部刺去，我用左手抓住他右手，趁勢繞到
      他後面將他推倒。被告倒地後，一把刀掉在地上，我用腳
      將他另一把刀踢掉，之後將2把刀搶下來」、又證稱：「
      被告真的要刺我，不是作勢開玩笑，若我不縮肚子就被刺
      到」、「被告起身跟在我後面，拿刀刺我時走路很穩」等
      語。按殺人未遂罪之成立，以有戕害他人生命之故意，著
      手於刺殺之實行而未發生死亡結果為要件（最高法院47年
      台上字第1364號判例參照），且殺人與傷害之區別，在於
      有無殺意為斷（最高法院78年台上字第5316號判例參照）
      ，本件被害人與被告素無宿怨，被告卻持2把尖銳之水果
      刀，朝被害人之要害腹部刺去，其有殺人之犯意甚明，
      本件被告所辯無非卻責之詞，不足採信。又被告於翌日上
      午9時30分酒測值為零，足見被告行為時縱使有喝酒，亦
      未達於酒醉之程度，因之，不料因被告有喝酒而為被告有
      利之認定。從而，本案事證明確，被告犯行堪予認定。
  二、核被告丙○○所為係犯刑法第271條第2項、第1項之殺人
      未遂罪、第140條第1項侮辱公務員罪。被告所犯上開2罪
      ，犯意各別，構成要件不同，應予分論併罰。又被告曾因
      妨害自由案件，經本院判處有期徒刑3月，於96年12月23
      日執行完畢，有台灣高等法院被告前案紀錄表1份附卷可
      佐，其於5年之內再故意犯本件有期徒刑以上之各罪，均
      屬累犯，依法加重其刑（殺人部分死刑或無期徒刑依法不
      得加重），又被告殺人未遂部分，依刑法第25條第2項減
      輕其刑，並依法先加後減之。爰審酌被告無故攜帶刀械，
      又隨意下手殺人及犯後態度等一切情狀，分別量處如主文
      所示之刑，並就拘役部分，諭知易科罰金之折算標準。扣
      案水果刀2把，係供犯罪所用，且屬被告所有，業據其陳
      明在卷，爰依刑法第38條第1項第2款諭知沒收。
乙、公訴不受理部分：
  一、公訴意旨如事實欄所述，認被告對被害人丁○○尚有刑法
      第309條第1項公然侮辱罪云云。
  二、按告訴乃論之罪，告訴人於第一審辯論終結前復撤回其告
      訴，又告訴經撤回者，應諭知不受理之判決，刑事訴訟法
      第238條第1項、第303條第3款定有明文。
  三、本案告訴人丁○○對被告公然侮辱案件，公訴人認係犯刑
      法第309條第1項之罪，依同法第314條之規定須告訴乃論
      ，並據告訴人於98年7月9日當庭撤回其告訴，揆諸前開說
      明，應不經言詞辯論，諭知不受理之判決。
據上論斷，應依刑事訴訟法第299條第1項前段、第303條第3款、
第307條，刑法第271條第2項、第1項、第140條第1項、第25條第
2項、第41條第1項前段、第47條第1項、第38條第1項第2款，刑
法施行法第1條之1第1項、第2項，判決如主文。
本案經檢察官甲○○到庭執行職務。
中    華    民    國    98    年    7     月    22    日
                  刑事第二庭    審判長法  官  曾佩琦
                                      法  官  鍾堯航
                                      法  官  郭德進
以上正本證明與原本無異。
如不服本判決應於收受判決後10日內向本院提出上訴書狀，並應
敘述具體理由；其未敘述上訴理由者，應於上訴期間屆滿後20日
內向本院補提理由書（均須按他造當事人之人數附繕本）「切勿
逕送上級法院」。
                                      書記官  陳惠玲
中    華    民    國    98    年    7     月    22    日
附錄論罪科刑法條
中華民國刑法第271條第1項、第2項：（普通殺人罪）
殺人者，處死刑、無期徒刑或10年以上有期徒刑。
前項之未遂犯罰之。
中華民國刑法第140條第1項：（侮辱公務員公署罪）
於公務員依法執行職務時，當場侮辱，或對於其依法執行之職務
公然侮辱者，處6月以下有期徒刑、拘役或1百元以下罰金。


司法院資訊處製作；財團法人民間司法改革基金會備份。
